臺灣新竹地方法院刑事判決　　　　　　　96年度交訴字第62號
公　訴　人　臺灣新竹地方法院檢察署檢察官
被　　　告　甲○○
上列被告因公共危險等案件，經檢察官提起公訴（96年度偵字第
5509號），本院依簡式審判程序判決如下：
    主  文
甲○○因過失致人於死，處有期徒刑肆月；又駕駛動力交通工具
肇事，致人受傷而逃逸，處有期徒刑壹年；應執行有期徒刑壹年
貳月。緩刑年，緩刑期間付保護管束。
    事  實
一、甲○○前於民國96年3月間，因酒醉駕車之公共危險案件，
    經臺灣桃園地方法院檢察署檢察官以96年度偵字第9465號為
    緩起訴處分確定，緩起訴期間自96年5月31日至97年5月30日
    止。詎甲○○仍不知慎行，於96年8月23日晚上11時許，騎
    乘楊瑞珍所有之車號RPV-561號輕機車（起訴書誤載為PRV-5
    61號輕機車），自新竹縣湖口鄉○○路出發，沿新竹縣湖口
    鄉○○街由南往北方向行駛，欲前往新竹縣湖口鄉○○街22
    8號「外婆海產店」尋找友人楊瑞珍，迨於同日晚上11時8分
    許，行經民生街、和愛路口時，本應注意車輛行駛時，駕駛
    人應注意車前狀況，其騎乘之車道雖係閃光黃燈號誌，仍應
    注意路口左右來車，並隨時採取必要之安全措施，而依當時
    天候晴、夜間有照明、路面乾燥、無缺陷、無障礙物、視距
    良好等情形，並無不能注意之情事，竟疏未注意，貿然通過
    該路口，適有廖筱雯未配戴安全帽騎乘車號N3U-795號重機
    車搭載友人邱依玲沿和愛路由東往西方向（起訴書誤載為由
    西往東方向）騎乘至該路口，致甲○○所騎乘之機車後方靠
    牌照位置的塑膠車殼與廖筱雯騎乘之上開機車前車頭斜板處
    互為碰撞，致廖筱雯、邱依玲人車倒地，廖筱雯並受有外傷
    性硬腦膜下出血併腦幹壓迫之傷害，邱依玲則受有手腳擦傷
    之傷害（邱依玲傷害部分未據告訴）。甲○○明知其駕駛車
    輛肇事致人受傷後，應即採取救護或其他必要措施，不得駛
    離，竟未下車為任何必要之救護、報警措施，即逕自騎乘機
    車逃逸，嗣經警依現場目擊證人徐玉龍抄下甲○○所騎乘之
    上開輕機車車牌號碼後，得知車主為楊瑞珍，再由楊瑞珍輾
    轉通知甲○○於96年8月24日下午4時5分許主動到案說明，
    始得悉上情。惟廖筱雯雖經路人緊急送往湖口仁慈醫院轉送
    長庚紀念醫院林口分院急救後，仍於同年月25日下午6時58
    分許不治死亡。
二、案經廖筱雯之父乙○○訴由臺灣新竹地方法院檢察署檢察官
    相驗後自動檢舉偵查起訴。
    理  由
一、本件被告甲○○所犯過失致人於死、駕駛動力交通工具肇事
    ，致人受傷而逃逸等2罪，均非死刑、無期徒刑、最輕本刑
    為三年以上有期徒刑之罪，或非高等法院管轄第一審之案件
    ，被告於本院準備程序進行中，就被訴事實為有罪之陳述，
    經本院合議庭認合於新修正刑事訴訟法第273條之1之規定，
    裁定進行簡式審判程序，均合先敘明。
二、訊據被告甲○○對於上揭時地，騎乘車號RPV-561號輕機車
    ，行經新竹縣湖口鄉○○街、和愛路口，不及閃避騎乘機車
    行經上開交岔路口之騎士廖筱雯，因而發生本件交通事故，
    並於被害人廖筱雯倒地受傷後，未下車為必要之察看、救護
    ，而逕自離去，被害人經送醫救治後仍不治死亡之事實，於
    警、偵訊中及本院行準備程序、簡式審判程序時均坦承不諱
    （見相驗卷第4至6、8至12、47頁反面、48頁，本院卷第12
    、22頁），並經告訴人即被害人之父乙○○於警、偵訊時指
    訴在卷（見相驗卷第14至18、48頁），核與證人即乘坐被害
    人所騎乘之車號N3U-795號重機車之乘客邱依玲、車號RPV-5
    61號輕機車車主楊瑞珍、目擊本件交通事故之路人徐玉龍於
    警詢中證述情節大致相符（見相驗卷第19至25頁），復有道
    路交通事故調查報告表（一）、（二）、現場圖、照片22幀
    等在卷可稽（見相驗卷第26至28、34至44頁）。按汽車行駛
    時，駕駛人應注意車前狀況，並隨時採取必要之安全措施，
    道路交通安全規則第94條第3項定有明文，而被告為領有駕
    駛執照之人，此有卷附公路監理電子閘門之查詢結果足憑，
    騎乘機車行經閃光號誌之交岔路口時，理應注意前揭規定；
    況肇事當時天候晴、夜間有照明、路面乾燥、無缺陷、無障
    礙物、視距良好等情，亦有道路交通事故調查報告表（一）
    附卷為憑（見相驗卷第27頁），依照當時之情形，被告並無
    不能注意之情事，而疏未注意遵守上開道路交通安全規則之
    規定，則其對於本件車禍肇事顯有過失責任至明。末查，被
    害人廖筱雯確因本件車禍致受外傷性硬腦膜下出血併腦幹壓
    迫等傷害，經送醫急救後不治死亡等情，有長庚紀念醫院林
    口分院出院病歷摘要、診斷證明書，並經臺灣新竹地方法院
    檢察署檢察官督同法醫師相驗屬實，製有勘驗筆錄、相驗屍
    體證明書、驗斷書各1份及相驗照片12幀等存卷可查（見相
    驗卷第30至32、45、46、50至67頁），被告之過失行為與被
    害人廖筱雯之死亡結果間，有相當因果關係，應堪認定。綜
    上所述，本件事證明確，被告過失致死及駕車肇事逃逸犯行
    ，均堪以認定，應予依法論科。
三、核被告甲○○所為，係犯刑法第276條第1項之過失致死罪及
    同法第184條之4之駕駛動力交通工具肇事，致人受傷而逃逸
    罪。被告騎乘機車肇事逃逸時，被害人僅係受傷（延至肇事
    後2日之96年8月25日下午6時58分許死亡，經檢察官督同法
    醫師相驗屬實，有相驗屍體證明書、驗斷書等附卷可證），
    並未死亡，故被告係犯駕駛動力交通工具肇事，致人受傷而
    逃逸罪。被告所犯上開2罪，犯意各別，行為不同，應予分
    論併罰。爰審酌被告甫於96年3月間，因酒醉駕車之公共危
    險案件，經臺灣桃園地方法院檢察署檢察官以96年度偵字第
    9465號為緩起訴處分確定，仍在緩起訴期間內，此有台灣桃
    園地方法院檢察署檢察官96年度偵字第9465號緩起訴處分書
    、臺灣高等法院被告前案紀錄表及臺灣新竹地方法院檢察署
    刑案資料查註紀錄表各1份在卷可稽，仍不知警惕，於深夜
    騎乘機車外出，交岔路口之管制號誌均已變換為閃光號誌，
    行經交岔路口時，猶應注意減速，避免發生交通事故，竟疏
    未注意及此，與被害人廖筱雯所騎乘之機車發生碰撞，因而
    肇致本件車禍，而被害人騎乘機車之路段燈光號誌為閃光紅
    燈，為支線道車，竟未暫停讓被告之幹道車先行，亦未依規
    定配戴安全帽，對於本件車禍之發生亦同有過失，又被告於
    撞擊被害人倒地受傷後，不願下車察看，並予被害人即時之
    救護，而逕自離去，幸因路人徐玉龍記下車號後報警，始循
    線查獲，被害人亦因本件被告之肇事行為而送醫不治死亡，
    對其家屬造成無可彌補之創傷，實值非難，檢察官就其所涉
    肇事逃逸罪嫌，並具體求處有期徒刑2年，固非無見，惟念
    及其犯後坦認犯行，態度良好，甚有悔意，且已與告訴人達
    成民事和解，有台灣新竹地方法院檢察署96年11月13日竹檢
    慎強96調參1315字第23790號函暨其所附新竹縣湖口鄉調解
    委員會96年度民調字第98號調解書1份可按，並經本院依職
    權調取本院96年度核字第1285號民事聲請卷宗查核屬實，告
    訴人並於本院行簡式審判程序時表示願意原諒被告等語（見
    本院卷第23頁）等一切情狀，量處如主文所示之刑，並定其
    應執行刑。末查被告前未曾因故意犯罪受有期徒刑以上刑之
    宣告，此有臺灣高等法院被告前案紀錄表及台灣新竹地方法
    院檢察署刑案資料查註紀錄表等各1份為據，素行尚稱良好
    ，其因一時失慮，致罹刑典，事後已坦承犯行，深具悔意，
    經此刑之宣告後，應知警惕而無再犯之虞，尚無予剝奪人身
    自由之必要，本院因認暫不執行其刑為當，爰併予以宣告緩
    刑2年，以啟自新。又為匡正被告往後之行為並使其能時時
    惕勵自己，並於將來有機會再次駕駛或騎乘車輛時，免再重
    蹈覆轍，記取教訓，爰併予宣告於緩刑期內付保護管束，俾
    加強其法治教育，並觀後效。
據上論斷，應依刑事訴訟法第273條之1第1項、第299條第1項前
段，刑法第276條第1項、第185條之4、第51條第5款、第74條第1
項第1款、第93條第1項，刑法施行法第1條之1第1項、第2項前段
，判決如主文。
本案經檢察官葉乃瑋到庭執行職務。
中　　華　　民　　國　　96　　年　　11　　月　　16　　日
                  交通法庭    法  官  蔡欣怡
以上正本證明與原本無異。
如不服本判決應於收受本判決後10日內向本院提出上訴書狀，上
訴書狀應敘述具體理由。上訴書狀未敘述上訴理由者，應於上訴
期間屆滿後20日內補提理由書狀於本院 (均須按他造當事人之人
數附繕本 )「切勿逕送上級法院」。
中　　華　　民　　國　　96　　年　　11　　月　　16　　日
                              書記官  劉怡芳
附錄本案論罪科刑法條全文：
刑法第276條第1項
因過失致人於死者，處二年以下有期徒刑、拘役或二千元以下罰
金。
刑法第185條之4
駕駛動力交通工具肇事，致人死傷而逃逸者，處六月以上五年以
下有期徒刑。
